【裁判字號】    98,訴,177
【裁判日期】    980219
【裁判案由】    違反毒品危害防制條例
【裁判全文】
臺灣彰化地方法院刑事判決  98年度訴字第177號
公  訴  人  臺灣彰化地方法院檢察署檢察官
被      告  甲○○
上列被告因違反毒品危害防制條例案件，經檢察官提起公訴（97
年度毒偵字第4576號），於本院準備程序中，被告就被訴事實為
有罪之陳述，經合議庭裁定改行簡式審判程序，本院判決如下：
    主  文
甲○○施用第一級毒品，累犯，處有期徒刑拾月。
    犯罪事實
一、甲○○於民國93年間，因犯竊盜案件，經本院94年易字156
    號判處有期徒刑6月，如易科罰金，以新台幣（下同）九佰
    元折算一日確定；復於94年間，因施用毒品案件，經本院94
    年訴字728號判處各有期徒刑8月、5月確定；上開三罪，經
    本院定應執行有期徒刑1年5月確定；另94年間，因施用毒品
    案件，經臺灣臺中地方法院於95年2月3日分別判處有期徒刑
    10 月、7月，應執行有期徒刑1年4月確定，嗣經減刑各為5
    月，如易科罰金，以九佰元折算一日，與3月15日，如易科
    罰金，以九佰元折算一日，應執行有期徒刑8月，如易科罰
    金，以九佰元折算一日。其經入監執行，已於96年7月3日縮
    刑期滿執行完畢。另於90年及92年間，均因施用毒品案件，
    經本院裁定令其入觀察、勒戒執行，經評估後，認無繼續施
    用毒品之傾向，分別於90年11月6日、92年3月4日執行完畢
    釋放，並經臺灣彰化地方法院檢察署檢察官先後以90年度毒
    偵字第4442號、92年度毒偵字第96號為不起訴處分確定。其
    猶未戒除毒癮，復基於施用第一級毒品海洛因之犯意，於97
    年11月10日下午2時，在彰化縣員林鎮某家加油站廁所內，
    以將海洛因摻水稀釋後置入針筒內注射體內之方式，施用第
    一級毒品海洛因1次。嗣於同年月11日晚間9時10分許，為警
    持搜索票至其坐落彰化縣大村鄉○○村○○路4之21號處所
    執行毒品案件搜索後，經其同意採集尿液送驗結果，呈嗎啡
    陽性反應，而查獲上情。
二、案經彰化縣警察局員林分局報請臺灣彰化地方法院檢察署檢
    察官偵查起訴。
    理  由
一、按除被告所犯為死刑、無期徒刑、最輕本刑為3 年以上有期
    徒刑之罪或高等法院管轄第1 審案件者外，於前條第1 項程
    序進行中，被告先就被訴事實為有罪之陳述時，審判長得告
    知被告簡式審判程序之旨，並聽取當事人、代理人、辯護人
    及輔佐人之意見後，裁定進行簡式審判程序；除簡式審判程
    序及簡易程序案件外，第1 審應行合議審判，刑事訴訟法第
    273 條之1 第1 項、第284 條之1 分別定有明文。本件被告
    甲○○所涉係死刑、無期徒刑、最輕本刑為3 年以上有期徒
    刑之罪或高等法院管轄第1 審案件以外之罪，並於本院行準
    備程序時就被訴事實為有罪之陳述，本院合議庭依前揭規定
    ，經評議結果，裁定改由受命法官獨任行簡式審判程序。
二、查上開犯罪事實，業據被告甲○○於本院審理時坦承不諱，
    且警方經被告同意採集其尿液送驗結果，確呈嗎啡陽性反應
    ，此有被告接受尿液採集同意書、彰化縣警察局員林分局委
    託檢驗尿液代號與真實姓名對照認證單及詮昕科技股份有限
    公司於97年11月28日出具之濫用藥物尿液檢驗報告等件附卷
    可稽。足徵被告之自白與事實相符，堪以採信。事證明確，
    被告上開犯行洵堪認定。
三、按修正毒品危害防制條例就施用毒品者，僅於「初犯」及「
    5 年後再犯」二種情形，有其追訴條件之限制，即須於初犯
    經觀察、勒戒或強制戒治釋放後，5 年內均無施用毒品之行
    為，始能認其前所實施之觀察、勒戒或強制戒治已足遮斷毒
    癮，而得於5 年後再犯時，再予適用初犯之規定，重行觀察
    、勒戒等程序；倘5 年內已經再犯，被依法追訴處罰，縱其
    第3 次（或第3次以上）施用毒品之時間在初犯釋放5年以後
    ，與「5年後再犯」之情形有別，且因已於「5年內再犯」，
    顯見其再犯率甚高，原實施觀察、勒戒或強制戒治，已無法
    收其實效，而無5 年戒斷期之存在，自無再經觀察、勒戒及
    強制戒治之必要，應由檢察官逕行起訴，此有最高法院95年
    度臺非字第59、65號判決及同年度第7次刑事庭會議決定足
    供參照。次按修正毒品危害防制條例依修正後之規定，僅限
    於「初犯」及「5年後再犯」二種情形，始應先經觀察、勒
    戒或強制戒治程序。倘被告於5年內已再犯，經依法追訴處
    罰，縱其第3次（或第3次以上）再度施用毒品之時間，在初
    犯經觀察、勒戒或強制戒治執行完畢釋放5年以後，已不合
    於「5年後再犯」之規定，且因已於「5年內再犯」，顯見其
    再犯率甚高，原實施觀察、勒戒或強制戒治，已無法收其實
    效，即應依該條例第10條處罰（最高法院95年度第7次刑事
    庭會議決議、最高法院97年度第5次刑事庭會議決議要旨參
    照。查本件被告有如犯罪事實欄所述於觀察、勒戒執行完畢
    後之五年內再犯毒品案件，經追訴處罰之事實，此有臺灣彰
    化地方法院檢察署刑案資料查註紀錄表及臺灣高等法院被告
    前案紀錄表各1份在卷可考。本件被告再犯施用第一級毒品
    犯行，按諸前揭說明，即與5年後再犯之情形有別，自應逕
    行追訴。
四、核被告甲○○所為，係犯毒品危害防制條例第10條第1 項之
    施用第一級毒品罪。被告持有第一級毒品進而施用，其持有
    第一級毒品之低度行為，應為其施用第一級毒品之高度行為
    吸收，不另論罪。又被告有上開犯罪事實欄所載之前科紀錄
    ，有臺灣高等法院被告前案紀錄表、臺灣彰化地方法院檢察
    署刑案資料查註紀錄表各1 份在卷可憑，其於有期徒刑執行
    完畢後，5 年內故意再犯本件有期徒刑以上之罪，為累犯，
    應依刑法第47條第1項之規定加重其刑。爰審酌被告之品行
    、犯罪之動機、目的、施用毒品係自戕身心，且曾因施用毒
    品而送觀察、勒戒執行處分與追訴處罰，及其自97年2月28
    日起進行美沙酮戒毒治療，有診斷證明書一紙在卷可考，戒
    毒期間，又犯本件毒品案件，顯見其決心不足，暨其犯後尚
    知坦承犯行等一切情狀，量處如主文所示之刑。
據上論斷，應依刑事訴訟法第273條之1第1項、第299條第1項前
段，毒品危害防制條例第10條第1項，刑法第11條前段、第47條
第1項，判決如主文。
本案經檢察官鄭少玨到庭執行職務。
中    華    民    國    98    年    2     月   19    日
                  刑事第六庭          法  官  張德寬
以上正本證明與原本無異。
如不服本判決應於收受判決後10日內向本院提出上訴書狀，並
應敘述具體理由。其未敘述上訴理由者，應於上訴期間屆滿後
20日內向本院補提理由書(均須按他造當事人之人數附繕本)
「切勿逕送上級法院」。
中    華    民    國    98    年    2     月    19    日
                                      書記官  黃得翔
附錄本案論罪科刑法條全文：
毒品危害防制條例第10條
施用第一級毒品者，處 6 月以上 5 年以下有期徒刑。
施用第二級毒品者，處 3 年以下有期徒刑。


司法院資訊處製作；財團法人民間司法改革基金會備份。
